【裁判字號】    89,簡上,204
【裁判日期】    900313
【裁判案由】    損害賠償
【裁判全文】
臺灣桃園地方法院民事判決    八十九年度簡上字第二○四號
    上  訴  人  丁○○○
                丙○○○
                乙○○
    上  訴  人  甲○○
右當事人間請求損害賠償事件，兩造對於中華民國八十九年九月十一日本院中壢簡易
庭八十九年簡字第五六九號第一審判決各自提起上訴，本院判決如左：
    主      文
兩造上訴均駁回。
第二審訴訟費用由兩造各自負擔。
    事      實
甲、上訴人丁○○○、丙○○○、乙○○方面：
一、聲明：求為判決：(一)原判決關於駁回上訴人後開第二項之訴部分廢棄。(二)對造上
    訴人應再給付上訴人丁○○○新台幣（下同）五萬三千元、丙○○○三萬四千元
    、乙○○三萬五千元，及自起訴狀繕本送達之翌日起，至清償日止，按年利率百
    分之五計算之利息(三)駁回對造之上訴。(四)訴訟費用由對造負擔。
二、陳述：除與原判決記載相同者，茲引用之外，補稱：
（一）此案係證人林於念打電話叫上訴人回家看母親，對造上訴人甲○○不懷好意，
      不但備好舊磚頭置於客廳桌上，並預謀欲將上訴人置於死地，幸好林於念在場
      ，將對造制伏於地上，並拖出門外，否則後果不堪設想，一會兒警察趕到叫上
      訴人到警局寫筆錄，對造常以此種粗暴手段阻止手足探視寡母是構成刑法第三
      ０四條之妨害人行使權利之恐嚇罪，為何解釋成刑法第三０五條？對造明明是
      賴帳欺騙寡母之不道德行為（對造在法官面前承認曾向先父借一百五十萬元，
      欺負寡母不識字），原審卻認是「因析產長期涉訟」，不明上訴人及寡母被迫
      害之事實。
（二）對造不是靠打零工為生，而是靠賴帳與祖產而活，一天到晚酒肉朋友，不務正
      業之徒。
（三）依刑事附帶民事訴訟第五百零八條第二項：「附帶民事訴訟之原審判決，有可
      為上訴理由之違背法令者，應將其判決撤銷，就該案件自為判決。」原判決以
      三百零五條之用法，係違背事實之判決。
（四）綜上所述，上訴人精神損失很大，原審判決對造應賠償之數額顯然太少了，故
      再一次請求對造應賠償丁○○○六萬元、丙○○○四萬元、乙○○四萬元。
三、證據：除援用第一審所提證據外，補提民事判決書、筆錄影本、借據影本、公證
    書影本、地籍謄本影本、農會存摺明細表本、農會取款憑條影本、報紙簡貼影本
    為證。
乙、上訴人甲○○方面：
一、聲明：求為判決：(一)原判決不利於上訴人部分廢棄。(二)右開廢棄部分，駁回對造
    在第一審之訴及假執行之聲請。(三)駁回對造之上訴。(四)訴訟費用由對造負擔。
二、陳述：除與原判決記載相同者，茲引用之外，補稱：是被冤枉的，八十四年父親
    過世後，就沒再與乙○○講過話，確實是冤枉的，確實沒有要打上訴人的行為，
    故刑事判決是冤枉的。
三、證據：除援用第一審所提證據外，補提刑事判決書、起訴書、民事判決書、不起
    訴處分書、照片等影本為證。
    理      由
一、本件上訴人丁○○○、丙○○○、乙○○起訴主張：對造上訴人甲○○於民國八
    十八年五月十二日十七時許，在桃園縣楊梅鎮○○路五三０號，基於恐嚇之故意
    ，拾起磚頭向上訴人丁○○○等三人方向丟擲，並對渠等聲稱要給你們死等語，
    以加害生命、身體之事，恐嚇上訴人，致生危害於渠等安全，使渠等均心生畏懼
    ，爰本於侵權行為法律關係，請求上訴人甲○○賠償精神損害上訴人丁○○○六
    萬元、上訴人丙○○○、乙○○各四萬元。上訴人甲○○則矢口否認曾以磚頭向
    上訴人丁○○○等三人丟擲並恐嚇，故渠等之請求顯無理由等語，資為抗辯。
二、按「刑事判決所認定之事實，於獨立之民事訴訟，固無拘束力，惟民事法院就當
    事人主張之該事實，及其所聲明之證據，仍應自行調查斟酌，決定取捨，不能概
    予抹煞。」最高法院六十九年台上字第二六七四號著有判例可參。經查上訴人丁○○○等三人主張上訴人甲○○於右揭時、地對渠等丟擲磚磈加以恐嚇等情，業
    據渠等於台灣桃園地方法院檢察署八十八年度偵字第三六八二號、第五０二八號
    、第八二四一號偵查中、本院八十八年度壢簡字第六五三號、八十八年簡上字第
    一一二號等刑事審理中陳述甚詳，且據證人林於念、警員薛中杰、李正義等人證
    實，原審並提示上開卷證由兩造辯論，並參之兩造於言詞辯論時屢屢互相爭吵指
    責，衡之常情而認定上訴人甲○○確有右揭犯罪行為之事實。則依上揭事證，上
    訴人丁○○○等三人主張上訴人甲○○有恐嚇犯行，自堪採信。次按「當事人主
    張有利於己之事實，就其事實有舉證之責任。故原告於起訴原因已有相當之證明
    ，而被告於抗辯事實並無證明方法，僅以空言爭執者，當然認其事實之非真正，
    而為被告敗訴之判決。」最高法院三十九年度台上字第三０九號亦著有判決要旨
    可稽。本件上訴人甲○○泛言指稱該案刑事判決中，伊係遭冤枉等情，其僅空言
    否認，並未舉證以實其說，依前揭法律規定及判決要旨，其所為之抗辯，即顯不
    足採。
三、再因故意或過失，不法侵害他人之權利者，負損害賠償責任。又不法侵害他人之
    自由者，被害人雖非財產上之損害，亦得請求賠償相當之金額，民法第一百八十
    四條第一項前段、第一百九十五條第一項前段分別定有明文。另「所謂侵害他人
    之自由，並不以剝奪他人之行動或限制其行動自由為限，即以強暴、脅迫之方法
    ，影響他人之意思決定，或對其身心加以威脅，使生危害，亦包括在內。」最高
    法院八十一年台上字第二四六二號亦有判決要旨可資參照。本件上訴人甲○○以
    丟擲磚頭之強暴手段加害上訴人之生命、身體，恐嚇上訴人，致上訴人丁○○○
    等三人心生畏懼，致生危害於渠等之安全，渠等之自由權利自受有侵害至明。又
    恐嚇危害安全行為構成刑法第三百零五條之恐嚇罪，自係以故意之行為，侵害他
    人之權利，且其間具有相當因果關係甚為顯然。則上訴人丁○○○依民法第一百
    八十四條第一項前段、第一百九十五條之規定，請求上訴人甲○○賠償渠等精神
    上所受損害，即屬有據，為有理由，應予准許。雖上訴人丁○○○等人稱刑事判
    決對甲○○以刑法第三百零五條恐嚇罪論處，尚有違誤，應以刑法第三百零四條
    妨害自由罪論處始妥當云云，惟本件係民事訴訟事件，對於刑事判決對被告論以
    何種罪刑，依法律規定，並無置喙之餘地，是上訴人對此顯有誤認，併予敘明。
四、再「以人格權遭遇侵害，受有精神上之痛苦，而請求慰藉金之賠償，其核給之標
    準，須斟酌雙方之身分、資力與加害程度及其他各種情形核定相當之數額。且所
    謂『相當』，應以實際加害情形與其名譽影響是否重大及被害人之身分、地位與
    加害人之經濟情況等關係定之。」最高法院八十六年度台上字第三五三七號著有
    判決要旨可參。本件上訴人丁○○○等三人與上訴人甲○○本係兄妹同胞，為兩
    造所不爭執。上訴人丁○○○等三人因遭上訴人甲○○丟擲磚頭行為，並未成傷
    ，亦為上訴人不爭執，是渠等因之心生畏懼，受有損害，亦堪認定。惟兩造於原
    審言詞辯論時，尚且一再互相爭吵指責，顯見渠等所受之損害，僅係心裡上一時
    之畏懼，尚非重大之損害。再上訴人丁○○○係靠存款利息每月約一至二萬元之
    收入為生、上訴人丙○○○則從事耕作、種菜，所得不詳、上訴人乙○○並無其
    他收入等情，亦據渠等於原審及本院陳述明確，足見渠三人之主要職業均為家庭
    主婦。另上訴人甲○○則以打零工維生，月入約一萬五千元至一萬六千元，亦據
    其於原審陳明在卷。是斟酌本件上訴人所受一時畏懼之損害、兩造之身分、地位
    、收入所得等經濟狀況，上訴人請求賠償慰撫金數額，本院認上訴人丁○○○部
    份以七千元、上訴人丙○○○部份以六千元、上訴人乙○○部份以五千元為相當
    、妥適。渠等逾此部分所為之請求，尚嫌過高，即難謂為正當，為無理由。又上
    訴人丁○○○等三人，除受有上開一時之畏懼外，並無其他損害，除上開收入所
    得外，亦未舉證證明尚有其他收入所得，則渠等主張對造上訴人甲○○應再賠償
    如上訴聲明之數額，亦顯屬無據。
五、從而，原審判命上訴人甲○○賠償精神慰撫金，上訴人丁○○○部分應賠償七千
    元、上訴人丙○○○部分六千元、上訴人乙○○部分五千元，及均自起訴狀繕本
    送達翌日即八十九年七月二十九日起至清償日止按年息百分之五計付之法定遲延
    利息，洵屬正當，應予准許，上訴人丁○○○等三人逾此部分之請求，即屬無據
    ，而駁回渠等其餘損害金之請求，經核並無違誤。兩造各就其敗訴部分上訴，指
    摘原判決不當，求予廢棄改判，均為無理由，應駁回其上訴。
六、兩造其餘主張及所提證據與本院上開論斷無涉或無違，不予贅述。
七、據上論結，本件兩造之上訴，均為無理由，依民事訴訟法第四百三十六條之一第
    三項、第四百四十九條第一項、第七十八條、第四百六十三條，判決如主文。
中      華      民      國    九十      年      三      月      十三    日
                                                臺灣桃園地方法院民事第一庭
~B審判長法  官  陳世宗
~B      法  官  林信旭
~B      法  官  潘進柳
右正本證明與原本無異
不得上訴。
中      華      民      國    九十      年      三      月      十四    日
~B      法院書記官  王順天


司法院資訊處製作；財團法人民間司法改革基金會備份。
